【裁判字號】    97,家簡,13
【裁判日期】    971104
【裁判案由】    分割遺產
【裁判全文】
臺灣板橋地方法院民事判決              97年度家簡字第13號
原      告  乙○○
訴訟代理人  王治魯律師
被      告  甲○○
上列當事人間請求分割遺產事件，本院於中華民國97年10月15日
言詞辯論終結，判決如下：
    主  文
被告應協同原告就兩造被繼承人楊美麗所遺財產「台北縣樹林市
○○○段312 地號土地（持分10000 之17），及其上建物門牌號
碼台北縣樹林市○○街1 號7 樓（建號4674號，持分2 分之1）
」辦理繼承登記後，按兩造應繼分各2 分之1 比例予以分割為分
別共有，分割後由兩造各取得前揭土地持分10000 分之8.5 、建
物持分4 分之1 。
訴訟費用由被告負擔。
    事實及理由
一、原告主張：兩造被繼承人楊美麗於95年4 月3 日死亡，遺有
    財產：「台北縣樹林市○○○段312 地號土地（持分10000
    之17），及其上建物門牌號碼台北縣樹林市○○街1 號7 樓
    （建號4674號，持分2 分之1） 」。原告係被繼承人楊美麗
    的女兒，被告係被繼承人楊美麗的配偶，兩造依民法第1138
    條第1 款規定公同繼承前揭遺產，兩造應繼分各2 分之1 。
    因被告拒不協同辦理繼承登記，為此依民法第1164條規定請
    求分割前揭遺產，按兩造應繼分各2 分之1 比例予以分割為
    分別共有，分割後由兩造各取得前揭土地持分10000 分之
    8.5 、建物持分4 分之1 等語。並聲明：如主文所示。
二、被告方面：被告未於言詞辯論期日到場，亦未提出任何書狀
    作聲明陳述。
三、經查，原告主張之上揭事實，業據原告提出兩造及被繼承人
    楊美麗之戶籍謄本、被繼承人楊美麗之所遺土地暨建物登記
    簿謄本為證。被告受合法通知，既未於言詞辯論期日到場爭
    執，復未提出書狀答辯以供本院斟酌。依上開調查，自堪信
    原告主張之事實為真正。
四、按土地登記規則第120 條第1 項前段規定：「繼承人為二人
    以上，部分繼承人因故不能會同其他繼承人共同申請繼承登
    記時，得由其中一人或數人為全體繼承人之利益，就被繼承
    人之土地，申請為公同共有之登記。」。
    又民法第759 條規定：「因繼承、強制執行、公用徵收或法
    院之判決，於登記前已取得不動產物權者，非經登記，不得
    處分其物權。」
    又民法第1164條前段規定：「繼承人得隨時請求分割遺產」
    。
五、本件兩造之被繼承人楊美麗所遺留上揭土地暨建物，尚未經
    兩造辦理繼承的公同共有登記，原告訴請分割遺產，其性質
    屬於處分不動產物權，自應先辦理繼承登記。從而，原告依
    前揭規定，請求被告協同原告辦理系爭遺產的繼承登記後，
    按兩造應繼分各2 分之1 比例，分割為分別共有，為有理由
    。爰准將兩造被繼承人楊美麗所遺財產，即「台北縣樹林市
    ○○○段312 地號土地（持分10000 之17），及其上建物門
    牌號碼台北縣樹林市○○街1 號7 樓（建號4674號，持分2
    分之1） 」，按兩造應繼分各2 分之1 比例予以分割為分別
    共有，分割後由兩造各取得前揭土地持分10000 分之8.5 、
    建物持分4 分之1 。
六、訴訟費用負擔之依據：民事訴訟法第78條。
中    華    民    國    97    年    11    月    4     日
                                臺灣板橋地方法院家事法庭
                                    法  官    黃  惠  瑛
上正本證明與原本無異
如對本判決不服，應於送達後20日內向本院提出上訴狀
中    華    民    國    97    年    11    月    4     日
                                    書記官    王  苑  琦


司法院資訊處製作；財團法人民間司法改革基金會備份。
